【裁判字號】    89,台上,5522
【裁判日期】    890915
【裁判案由】    業務過失致人於死
【裁判全文】
最高法院刑事判決                              八十九年度台上字第五五二二號
    上  訴  人  甲○○
右上訴人因業務過失致人於死案件，不服台灣高等法院高雄分院中華民國八十九年六
月三十日第二審更審判決（八十九年度上更(二)字第九五號，起訴案號：台灣高雄地方
法院檢察署八十四年度偵字第一四七八九號），提起上訴，本院判決如左：
    主  文
上訴駁回。
    理  由
按刑事訴訟法第三百七十七條規定，上訴於第三審法院，非以判決違背法令為理由不
得為之，是提起第三審上訴，應以原判決違背法令為理由，係屬法定要件，如果上訴
理由狀並未依據卷內訴訟資料具體指摘原判決不適用何種法則或如何適用不當，或所
指摘原判決違法情事，顯與法律規定得為第三審上訴理由之違法情形不相適合時，均
應認其上訴為違背法律上之程式，予以駁回。本件原判決撤銷第一審諭知上訴人甲○
○無罪之判決，改判論處上訴人從事業務之人，因業務上之過失致人於死，處有期徒
刑五月（緩刑二年）之罪刑，已詳其所憑之證據及認定之理由，並說明上訴人否認
本件犯罪所持辯解係推卸刑責之詞，不足採取；從形式上觀察，原判決關於業務上過
失致人於死部分，並無違背經驗法則、論理法則、不適用法則或適用法則不當之違法
情形。上訴人上訴意旨略稱：(一)上訴人既非事業主、事業之經營負責人或實際負監督
指揮之承攬人，自無勞工衛生法第三十一條之適用，原判決之認定有適用法則不當之
違法。(二)本件工地之電梯間，屬於工作場所或就業場所，並非作業場所之延伸而視為
作業場所之一部分，原判決有不適用法則或適用法則不當之違法等語。惟查：上訴意
旨就原判決論處上訴人業務上過失致人於死部分之認定事實及適用法則，究屬如何違
背法令，俱未依據卷內資料指摘，核與前揭得為第三審上訴之法定要件不相適合，應
認其此部分之上訴為違背法律上之程式。又裁判上一罪案件之重罪部分得提起第三審
上訴，其輕罪部分雖不得上訴，依審判不可分之原則，第三審法院亦應併予審判，但
以重罪部分之上訴合法為前提，如該重罪部分之上訴為不合法，第三審法院既應從程
序上予以駁回而無從為實體上判決，對於輕罪部分自無從適用審判不可分原則；本件
原判決認上訴人所犯勞工安全衛生法第五條第一項第五款之罪，與所犯業務上過失致
人於死罪有想像競合犯關係，屬裁判上一罪，然其所犯勞工安全衛生法第五條第一項
第五款部分，既經第二審判決，不得上訴於第三審法院，依上揭說明，不得為實體上
審判，應認此部分之上訴亦不合法，併予駁回。
據上論結，應依刑事訴訟法第三百九十五條前段，判決如主文。
中      華      民      國    八十九    年      九      月     十五     日
                              最高法院刑事第一庭
                                  審判長法官  施  文  仁
                                        法官  張  淳  淙
                                        法官  林  永  茂
                                        法官  蕭  仰  歸
                                        法官  林  秀  夫
      右正本證明與原本無異
                                              書  記  官
中      華      民      國    八十九    年      九      月    二十一    日


司法院資訊處製作；財團法人民間司法改革基金會備份。
